臺灣基隆地方法院刑事判決　　　　　　　100年度訴字第168號
公　訴　人　臺灣基隆地方法院檢察署檢察官
被　　　告　李維綾
上列被告因違反毒品危害防制條例案件，經檢察官提起公訴（99
年度毒偵字第2263號、100 年度毒偵字第28號），因被告所犯為
死刑、無期徒刑、最輕本刑為3 年以上有期徒刑或高等法院管轄
第一審案件以外之罪，且於準備程序進行中，被告先就被訴事實
為有罪之陳述，經本院合議庭裁定進行簡式審判程序，本院判決
如下：
    主  文
李維綾所犯如附表「所犯罪名」欄所示之罪，各處刑如附表「宣
告刑」欄所示。應執行有期徒刑壹年貳月；扣案之注射針筒貳支
及玻璃球吸食器貳只，均沒收之。
    事  實
一、李維綾前因施用毒品案件，經觀察、勒戒後，因認無繼續施
    用毒品之傾向，於民國94年7 月22日執行完畢釋放，並經臺
    灣基隆地方法院檢察署檢察官以94年度毒偵緝字第83號不起
    訴處分；次因於觀察、勒戒執行完畢釋放後5 年內施用第二
    級毒品案件，經前開檢察署檢察官以95年度毒偵字第370 號
    聲請以簡易判決處刑，本院以95年度基簡字第120 號判決判
    處有期徒刑2 月確定；另因侵占案件，經本院以90年度訴字
    第475 號判決判處有期徒刑1 年2 月，緩刑5 年，並由臺灣
    高等法院以91年度上易字第1007號判決駁回上訴確定，復經
    本院以95年度撤緩字第9 號裁定撤銷緩刑，再由本院依據中
    華民國96年罪犯減刑條例之規定，就上開判決所科之刑，以
    96年度聲減字第522 號裁定分別減刑，並定應執行有期徒刑
    8 月，於96年11月28日因縮刑期滿執行完畢。又因詐欺案件
    ，經本院以96年度易字第506 號判決判處有期徒刑3 月，並
    依據前開減刑條例之規定，減刑為有期徒刑1 月15日，於96
    年11月12日因易科罰金執行完畢。再因施用第一、二級毒品
    案件，經本院以99年度訴字第382 號判決判處有期徒刑7 月
    、3 月，應執行有期徒刑8 月，並由臺灣高等法院以99年度
    上訴字第2773號判決駁回上訴確定（尚未執行完畢）；另因
    施用第一、二級毒品案件，經本院以99年度訴字第758 號判
    決判處有期徒刑7 月、3 月，應執行有期徒刑9 月確定（尚
    未執行完畢）。
二、詎李維綾仍未戒除毒癮惡習，於下列時、地，施用第一、二
    級毒品，嗣於下列時、地為警查獲，並經警採集其尿液檢體
    送驗後，該等犯行始為警所悉：
（一）於99年10月18日晚間，在位於基隆市○○區○○路55巷5
      號4 樓之友人住處，以將第二級毒品安非他命置放於吸食
      器內，下以火燒烤後，吸食所生煙霧之方式，施用第二級
      毒品；復另行起意，於99年10月19日晚間，在上址友人住
      處，以將第一級毒品海洛因攙入香煙內點燃吸食之方式，
      施用第一級毒品。嗣其於99年10月20日晚間10時30分許，
      在上址為警查獲。
（二）於99年12月13日晚間7 、8 時許，在位於基隆市○○區○
      ○路168 巷5 弄21號4 樓住處，以將第二級毒品安非他命
      置放於玻璃球吸食器內，下以火燒烤後，吸食所生煙霧之
      方式，施用第二級毒品；復另行起意，於99年12月14日晚
      間10時許，在基隆市仁愛區廟口夜市某服飾店之廁所內，
      以將第一級毒品海洛因置放於注射針筒內，加水混合後，
      注射手臂血管之方式，施用第一級毒品。嗣其於99年12月
      15日凌晨1 時40分許，在基隆市○○區○○路與正信路口
      為警查獲，並扣得其所有分別供施用第一、二級毒品犯罪
      所用之注射針筒2 支及玻璃球吸食器2 只。
三、案經基隆市警察局第二分局報請臺灣基隆地方法院檢察署檢
    察官偵查起訴。
    理  由
壹、程序事項
    被告李維綾所犯者非為死刑、無期徒刑、最輕本刑為3 年以
    上有期徒刑之罪或高等法院管轄第一審案件，其於準備程序
    進行中，先就被訴事實為有罪之陳述，經告知其簡式審判程
    序之旨，並聽取公訴人、被告之意見後，本院合議庭依刑事
    訴訟法第273 條之1 第1 項之規定，裁定由受命法官獨任以
    簡式審判程序進行本案之審理。
貳、實體事項
一、事實認定部分
    上開事實，業據被告於本院審理時坦承不諱，且被告為警採
    集之尿液檢體經送臺灣尖端先進生技醫藥股份有限公司檢驗
    ，確呈海洛因代謝物嗎啡、可待因及安非他命類之陽性檢驗
    結果，此有該公司99年11月3 日、100 年1 月26日出具之濫
    用藥物檢驗報告及基隆市警察局第二分局偵辦毒品案件尿液
    檢體對照表附卷可稽，復有注射針筒2 支及玻璃球吸食器2
    只扣案為佐，足認被告之自白與事實相符，本件事證明確，
    被告犯行應堪認定。
二、論罪科刑部分
（一）按毒品危害防制條例於92年7 月9 日修正公布，自93年1
      月9 日施行，其中第20條、第23條將施用毒品之刑事處遇
      程序，區分為「初犯」、「5 年內再犯」及「5 年後再犯
      」，依其立法理由之說明：「初犯」，經觀察、勒戒或強
      制戒治後，應為不起訴處分或不付審理之裁定；經觀察、
      勒戒或強制戒治執行完畢釋放後，「5 年內再犯」者，因
      其再犯率甚高，原實施之觀察、勒戒及強制戒治既已無法
      收其實效，爰依法追訴或裁定交付審理，至於經觀察、勒
      戒或強制戒治執行完畢釋放後，「5 年後再犯」者，前所
      實施之觀察、勒戒或強制戒治已足以遮斷其施用毒品之毒
      癮，為期自新及協助其斷除毒癮，仍適用「初犯」之規定
      ，先經觀察、勒戒或強制戒治之程序，從而，僅限於「初
      犯」及「5 年後再犯」2 種情形，始應先經觀察、勒戒或
      強制戒治程序，倘被告於5 年內已再犯，經依法執行觀察
      、勒戒、強制戒治或追訴處罰，縱其第3 次（或第3 次以
      上）再度施用毒品之時間，在初犯經觀察、勒戒或強制戒
      治執行完畢釋放5 年以後，已不合於「5 年後再犯」之規
      定，且因已於「5 年內再犯」，顯見其再犯率甚高，原實
      施觀察、勒戒或強制戒治，已無法收其實效，應依該條例
      第10條處罰（最高法院95年第7 次、97年第5 次刑事庭會
      議決議、98年度台非字第211 號、99年度台非字第277 號
      判決可資參照）。本件被告前因施用毒品案件，經觀察、
      勒戒後，因認無繼續施用毒品之傾向，於94年7 月22日執
      行完畢釋放，並經前開檢察署檢察官以94年度毒偵緝字第
      83號不起訴處分；次因於觀察、勒戒執行完畢釋放後5 年
      內施用第二級毒品案件，經前開檢察署檢察官以95年度毒
      偵字第370 號聲請以簡易判決處刑，本院以95年度基簡字
      第120 號判決判處有期徒刑2 月確定，此有臺灣高等法院
      被告前案紀錄表在卷可稽，是被告於所受觀察、勒戒執行
      完畢釋放後5 年內已再犯，且經依法追訴處罰，足認原實
      施觀察、勒戒無法收其實效，縱被告本次犯行係於所受觀
      察、勒戒執行完畢釋放後5 年後所為，揆諸首揭說明，仍
      不合於毒品危害防制條例第20條第3 項規定之「5 年後再
      犯」，且因被告係於「5 年內再犯」，顯見其再犯率甚高
      ，即應依法處罰。
（二）核被告所為，係犯毒品危害防制條例第10條第1 、2 項之
      施用第一、二級毒品罪。被告持有第一級毒品海洛因及第
      二級毒品安非他命以供施用，持有之低度行為應為施用之
      高度行為所吸收，均不另論罪。
（三）被告所為施用第一、二級毒品之行為，犯意各別，所犯為
      構成要件相異之罪，應予分論併罰。
（四）被告曾受如事實欄所載之徒刑執行完畢，此有臺灣高等法
      院被告前案紀錄表在卷供參，其受徒刑之執行完畢，再為
      本件施用第一、二級毒品犯行，係於5 年以內故意再犯有
      期徒刑以上之罪，均為累犯，應分別依刑法第47條第1 項
      之規定加重其刑。
（五）爰審酌被告經觀察、勒戒及刑罰矯治後，竟未戒除毒癮之
      惡習，而再三施用毒品，顯認缺乏戒斷決心，然其所為僅
      屬戕害自身之行為，未侵犯其他法益，且於本院審理時坦
      認犯行，犯後態度尚屬良好等一切情狀，分別量處如附表
      「宣告刑」欄所示之刑，並依法定其應執行之刑。
（六）沒收部分
    1.扣案之注射針筒2 支及玻璃球吸食器2 只（扣案注射針筒
      均為一般市售塑膠材質之注射針筒；扣案玻璃球吸食器均
      為上有1 孔之玻璃圓球連接套有1 支透明塑膠管之玻璃管
      1 支而成，均非專供施用毒品之器具，業經本院當庭勘驗
      屬實），分別為被告所有供施用第一、二級毒品犯罪所用
      之物，已據被告坦認無誤，應依刑法第38條第1 項第2 款
      之規定宣告沒收。
    2.警方於99年12月15日凌晨1 時40分許，在基隆市○○區○
      ○路與正信路口查獲被告時，查扣之透明結晶體6 包（毛
      重合計6.91公克），經初步鑑驗後，雖均含有第二級毒品
      安非他命之成分，此有基隆市警察局第二分局偵查隊查獲
      涉嫌毒品危害防制條例毒品初步鑑驗報告單及鑑驗結果照
      片在卷可稽，然被告陳稱其向綽號「小惠」之人購得該等
      安非他命後，尚未及施用即遭警查獲等情，復無其他證據
      足以證明扣案安非他命係被告為本件施用第二級毒品犯行
      所餘，是難認扣案之安非他命與被告所為本件犯行具有關
      聯性，自無從宣告沒收銷燬，應由檢察官就被告持有第二
      級毒品安非他命之行為，另為適法處理，故檢察官依據毒
      品危害防制條例第18條第1 項前段之規定，請求就扣案之
      第二級毒品安非他命宣告沒收銷燬，即非有據。
    3.另警方於99年12月15日凌晨1 時40分許，在基隆市○○區
      ○○路與正信路口查獲被告時，查扣之行動電話1 支、夾
      鏈袋1 包、黑色皮包1 只及現金新台幣1 萬2,800 元，固
      均屬被告所有之物，業經被告供承在卷，惟被告辯稱扣案
      之行動電話、現金與本件施用毒品之犯行無關，扣案之夾
      鏈袋係準備用以分裝自行施用之安非他命所用，尚未使用
      即遭警查獲，且扣案之黑色皮包係盛裝其於99年12月15日
      為警查獲之安非他命所用等情，復有扣案物之照片供參，
      因警方於99年12月15日查獲之安非他命與被告所為本件犯
      行無涉，已如前述，自難認扣案之黑色皮包與本案有何關
      聯；又扣案之夾鏈袋尚未供分裝毒品使用，顯與被告所為
      本件犯行無涉；另無證據證明扣案行動電話與現金係供本
      件犯罪所用或因犯罪所得之物，即均無從宣告沒收，附此
      敘明。
據上論斷，應依刑事訴訟法第273 條之1 第1 項、第299 條第1
項前段，毒品危害防制條例第10條第1 項、第2 項、第23條第2
項，刑法第11條前段、第47條第1 項、第38條第1 項第2 款、第
51條第5 款，判決如主文。
本案經檢察官周懷廉到庭執行職務。
中    華    民    國   100    年    3     月    31    日
                  刑事第三庭法    官  邰婉玲
以上正本證明與原本無異。
如不服本判決應於收受送達後10日內向本院提出上訴書狀，並應
敘述具體理由；其未敘述上訴理由者，應於上訴期間屆滿後20日
內向本院補提理由書（均須按他造當事人之人數附繕本）「切勿
逕送上級法院」。
中    華    民    國   100    年    3     月    31    日
                            書 記 官  蘇鈺婷
附錄論罪法條：
毒品危害防制條例第10條
施用第一級毒品者，處 6 月以上 5 年以下有期徒刑。
施用第二級毒品者，處 3 年以下有期徒刑。
【附表】
┌──┬─────┬──────┬─────┬────────┐
│編號│ 施用時間 │  施用地點  │ 所犯罪名 │     宣告刑     │
├──┼─────┼──────┼─────┼────────┤
│ 1  │99年10月18│基隆市仁愛區│李維綾施用│處有期徒刑月。│
│    │日晚間    │南榮路55巷5 │第二級毒品│                │
│    │          │號4 樓      │，累犯。  │                │
├──┼─────┼──────┼─────┼────────┤
│ 2  │99年10月19│基隆市仁愛區│李維綾施用│處有期徒刑柒月。│
│    │日晚間    │南榮路55巷5 │第一級毒品│                │
│    │          │號4 樓      │，累犯。  │                │
├──┼─────┼──────┼─────┼────────┤
│ 3  │99年12月13│基隆市中山區│李維綾施用│處有期徒刑月；│
│    │日晚間7 、│中和路168 巷│第二級毒品│扣案之玻璃球吸食│
│    │8 時許    │6 弄21號4 樓│，累犯。  │器貳只，沒收之。│
├──┼─────┼──────┼─────┼────────┤
│ 4  │99年12月14│基隆市仁愛區│李維綾施用│處有期徒刑柒月；│
│    │日晚間10時│廟口夜市某服│第一級毒品│扣案之注射針筒貳│
│    │許        │飾店之廁所  │，累犯。  │支，沒收之。    │
└──┴─────┴──────┴─────┴────────┘